【裁判字號】    88,訴,353
【裁判日期】    891011
【裁判案由】    清償借款
【裁判全文】
臺灣苗栗地方法院民事判決  八十八年度訴字第三五三號
    原      告  新竹國際商業銀行股份有限公司
    法定代理人  庚○○
    訴訟代理人  丙○○
                李美珍
    送達代收人  己○○
    被      告  萬宏有限公司
                              .
    兼法定代理人  甲○○      住台北縣永和市○○路四六五巷十七弄十七號
    兼法定代理人  乙○○      住台北市○○區○○路二段八十四號二樓
    兼法定代理人  戊○○○    住台北市○○區○○路六十二巷一號四樓之三
    兼法定代理人  丁○○      住台北市○○區○○里○○○鄰○○街十四巷六樓
右當事人間清償借款事件，本院判決如左：
    主      文
被告應連帶給付原告新臺幣佰零壹萬柒仟壹佰陸拾元，暨其中新台幣貳佰捌拾伍
萬陸仟柒佰柒拾柒元自民國八十四年十月三日起至清償日止，按年息百分之十一點四
七五計算之利息，並自八十四年十月三日起至清償日止，逾期六個月以內者，按上開
利率百分之十，超過六個月以上者，按上開利率百分之二十計算之違約金。
訴訟費用由被告連帶負擔。
    事      實
甲、原告方面
一、聲明：如主文所示。
二、陳述：
  （一）緣被告萬宏有限公司（以下簡稱萬宏公司）於民國（下同）八十三年四月十
        三日邀同其餘被告為連帶保證人與原告訂立放款借據，借款金額以美金十五
        萬元正（額度）為限，本借款得循環使用，連帶保證人等並均自願拋棄先訴
        抗辯權。
  （二）依借款第二條之約定，被告委請原告銀行開發信用狀動用本借款時，除由被
        告依規應先行結匯款外，其餘未結匯款，於國外銀行押匯時，由原告銀行於
        本借據額度項下墊付撥款，而被告於國外銀行押匯日起一百八十天內，應按
        還款當日原告銀行所訂賣出匯率折算新台幣結購外匯或以外匯款償還之。
  （三）又依借款第三條之約定，本借據項下各筆借款之利息，外幣部分自所開發之
        信用狀國外銀行押匯日起，當日牌告放款利率計算之。新台幣部分則按撥貸
        日原告銀行基本放款利率及加碼標準計算之，新台幣利率則依當時基本放款
        利率百分之九點五一加八點五碼（一碼為百分之零點二五）即依年息百分之
        十一點四七五計算；並依約定被告等倘到期不辦理結匯償付，依借據第四條
        之約定，自到期日起至清償日止，逾期六個月以內者，按上開利率百分之十
        ，逾期六個月以上者，按上開利率百分之二十計付違約金。
  （四）詎被告萬宏公司於八十三年四月十三日向原告銀行申請開發國外遠期信用狀
        ，並於八十四年三月一日國外銀行押匯時，由原告銀行墊付美金二萬一千一
        百七十七元及美金八萬四千七百零八元，合計美金為十萬五千八百八十五元
        。至八十四年八月二十八日，已屆還款期限，但被告屆期仍未償還，至八十
        四年十月二日遂由原告銀行依規定撥貸新台幣予以結匯轉償押匯墊款、利息
        及違約金，被告積欠原告銀行之借款美金按當日美元匯率一比二六點九八兌
        換為本金新台幣分別為五十七萬一千三百五十五元及二百二十八萬五千四百
        二十二元；利息部分自八十四年三月一日至八十四年十月二日，按當日美元
        匯率兌換新台幣分別為三萬一千五百六十三元及十二萬六千二百五十四元；
        違約金分別為新台幣五百十四元及二千零五十五元，以上合計分別為六十萬
        三千四百三十二元及二百四十一萬三千七百三十一元，總計為三百零一萬七
        千一百六十元，依約被告等即應連帶償還，惟屢經催討仍置之不理，為此依
        消費借貸及連帶保證之法律關係提起本訴。
三、證據：提出借據、基本放款利率表、開發信用狀申請書、進口信用狀單據到達通
    知書、應收帳款明細表、財政部及經濟部核准變更公司名稱函、台灣板橋地方法
    院八十九年聲字第五十號民事裁定影本各乙份、公司變更登記事項卡、戶籍謄本
    各乙件為證。
乙、被告方面：被告未於言詞辯論期日到場，亦未提出書狀作何聲明或陳述。
    理      由
甲、程序方面：
一、本件依兩造所訂之借據契約第十三條，已合意由本院為管轄法院，據此本院自有
    管轄權，合先敘明。
二、按解散之公司，除因合併、破產而解散者外，應行清算，公司法第二十四條定有
    明文；又公司之清算，以全體股東為清算人，清算人在執行收取債權、清償債務
    等職務範圍內，有代表公司為訴訟上及訴訟外一切行為之權，有限公司之清算，
    準用無限公司有關之規定，公司法第一百十三條、第七十九條前段、第八十四條
    第二項前段亦定有明文。查原告公司業由經濟部於八十九年一月六日以經（○八
    九）商字第○八九一六五三四八號命令解散在案，此有台灣板橋地方法院八十九
    年度聲字第五十號民事裁定之記載附卷可稽，而原告公司之原法定代理人陳豐松
    亦於八十八年三月二日死亡，亦有戶籍謄本在卷可憑，被告甲○○、乙○○、戊○○○、丁○○則為被告萬宏公司之股東，亦有公司變更事項登記卡附卷可憑，
    於萬宏公司解散後為清算人，有代表公司為訴訟之權，原告列被告萬宏公司之法
    定代理人為甲○○、乙○○、戊○○○、丁○○，尚無不合，應予准許，併予敘
    明。
三、被告未於言詞辯論期日到場，查無民事訴訟法第三百八十六條所列各款情形，爰
    依原告之聲請，由其一造辯論而為判決。
乙、實體方面：
一、原告起訴主張：被告萬宏公司於八十三年四月十三日邀同其餘被告為連帶保證人
    與原告訂立放款借據，借款金額以美金十五萬元正（額度）為限，依約定，被告
    委請原告銀行開發信用狀動用本借款時，除由被告依規應先行結匯款外，其餘未
    結匯款，於國外銀行押匯時，由原告銀行於本借據額度項下墊付撥款，而被告於
    國外銀行押匯日起一百八十天內，應按還款當日原告銀行所訂賣出匯率折算新台
    幣結購外匯或以外匯款償還之，且，本借據項下各筆借款之利息，外幣部分自所
    開發之信用狀國外銀行押匯日起，當日牌告放款利率計算之。新台幣部分則按撥
    貸日原告銀行基本放款利率及加碼標準計算之，新台幣利率則依當時基本放款利
    率百分之九點五一加八點五碼（一碼為百分之零點二五）即依年息百分之十一點
    四七五計算；並依約定被告等倘到期不辦理結匯償付，依借據篥之約定，自到期
    日起至清償日止，逾期六個月以內者，按上開利率百分之十，逾期六個月以上者
    ，按上開利率百分之二十計付違約金。詎被告萬宏公司於八十三年四月十三日向
    原告銀行申請開發國外遠期信用狀，並於八十四年三月一日國外銀行押匯時，由
    原告銀行墊付美金合計為十萬五千八百八十五元。至八十四年八月二十八日，已
    屆還款期限，但被告屆期仍未償還，乃於八十四年十月二日遂由原告銀行依規定
    撥貸新台幣予以結匯轉償押匯墊款、利息及違約金，被告積欠原告銀行之借款美
    金按當日美元匯率一比二六點九八兌換，本金、利息及違約金自八十四年三月一
    日起至八十四年十月二日止，合計為三百零一萬七千一百六十元，為此依消費借
    貸及連帶保證之法律關係提起本訴。被告等則未於言詞辯論期日到場，亦未提出
    書狀作何聲明或陳述。
二、按連帶債務之債權人，得對於債務人中之一人或數人或其全體，同時或先後請求
    全部或一部之給付，民法第二百七十三條第一項定有明文。故在未清償以前，債
    權人得向連帶債務人之一人或同時或依次，訴請清償其全部；又連帶保證人，即
    屬民法第二百七十三條所稱之連帶債務人，債權人自得直接對之為履行債務之請
    求。本件原告主張之事實，業據其提出與所述相符之借據、基本放款利率表、開
    發信用狀申請書、進口信用狀單據到達通知書、應收帳款明細表影本為證，被告
    經合法通知並未到場或提出書狀加以爭執，本院審酌上開書證，認原告前開主張
    為真實。從而，原告本於消費借貸及連帶保證契約之法律關係，請求被告給付如
    主文所示之本息及違約金，即無不合，應予准許。
三、據上論結，本件原告之訴為有理由，依民事訴訟法第三百八十五條第一項前段、
    第八十五條第二項，判決如主文。
中      華      民      國    八十九    年      十      月     十一     日
                                  臺灣苗栗地方法院民事庭
~B法      官  宋國鎮
右為正本係照原本作成。
如對本判決上訴，須於判決送達後廿日內向本院提出上訴狀。
~B法院書記官  歐樹根
中      華      民      國    八十九    年      十      月     十一     日


司法院資訊處製作；財團法人民間司法改革基金會備份。
